【裁判字號】    97,交抗,795
【裁判日期】    970804
【裁判案由】    聲明異議
【裁判全文】
臺灣高等法院臺中分院交通事件裁定     97年度交抗字第795號
抗  告  人
即受處分人  甲○○
上列抗告人因聲明異議案件，不服臺灣臺中地方法院中華民國97
年5月21日所為之裁定（97年度交聲字第1219號），提起抗告，
本院裁定如下：
    主  文
抗告駁回。
    理  由
一、抗告意旨略以：抗告人即受處分人甲○○（下稱抗告人）於
    民國97年2月22日22時30分， 駕車由臺中市○○路由南往北
    方向行駛，行至臺中市○○路與梅川東路口左轉進入梅川東
    路，詎兩個路口（按即第1個路口即梅川西路與第2個路口即
    梅川東路）之號誌燈號不一致 ，抗告人無法看見第1個號誌
    燈，只能看到第2個號誌燈 ，而當時路口之燈號為變換為左
    轉燈號前之閃黃燈，並非紅燈，詎舉發警員以抗告人闖紅燈
    違規攔車取締，雖在距離路口約40至50公尺處向抗告人指述
    違規之號誌，惟抗告人仍未發現違規之處，該舉發警員之取
    締處罰全憑推論臆測，有失依據，為此提起抗告等語。
二、按汽車駕駛人，行經有燈光號誌管制之交岔路口闖紅燈者，
    處新臺幣（下同）1800元以上5400元以下罰鍰；汽車駕駛人
    有違反第53條之情形者，除依原條款處罰鍰外，並記違規點
    數3點，道路交通管理處罰條例第53條第1項、 第63條第1項
    第3款分別定有明文。經查：
  (一)抗告人於97年2月22日22時23分，駕駛車牌號碼OB-3729號自
    用小客車，行經臺中市○○路、梅川西路口有燈光號誌管制
    之交岔路口，經警認定其由文心路南往北直行闖紅燈，而攔
    停製作舉發違反道路交通管理事件通知單當場舉發。嗣原處
    分機關交通部公路總局臺中區監理所（下稱原處分機關）認
    受處分人有前開違規行為，於97年4月8日以中監違字第裁60
    -GE0000000號裁決書， 依道路交通管理處罰條例第53條第1
    項、第63條第1項第3款規定， 裁處受處分人新臺幣（下同）
    2700元罰鍰，並記違規點數3點 ，有上開舉發通知單及臺中
    監理站97年4月8日中監自字第0970014720號函及中監違字第
    裁60-GB0000000號舉發違反道路交通管理事件裁決書附卷可
    稽。
  (二)抗告人雖以其當時行經文心路與梅川東路口左轉進入梅川東
    路時，路口之燈號係閃黃燈，並非紅燈云云，惟查，本件裁
    決書所指抗告人違規地點係在臺中市○○路與梅川西路口，
    並非抗告人所稱係在文心路與梅川東路口，是抗告人所辯之
    違規事實與裁決書所認之違規事實並非相同；而本件裁決書
    所認定之違規事實，業經證人即舉發警員陳信成於原審具結
    證稱：「97年2月22日我是值22時至24時的巡邏勤務， 在文
    心路與梅川東路口執行攔檢勤務，受處分人大約在22時23分
    許，開車經過文心路與梅川西路口時就由南往北直行闖紅燈
    ，到了梅川東路時左轉往大連路方向駛去，我在文心路與梅
    川東路口攔查受處分人，告知他因文心路與梅川東路是左轉
    燈沒錯，但上一個路口即梅川西路口是紅燈，不能直行，左
    轉燈是要讓梅川東（路）、梅川西路中間的文心路左轉的駕
    駛人通行的，告知違規事實並製單舉發，受處分人不服，我
    告訴他我跟他一起去看違規地點的燈號，但受處分人不肯，
    就很不高興的離開了。」、「受處分人應該是看到梅川東路
    已經亮起左轉燈，又沒有注意到梅川西路的燈號已經是紅燈
    ，要趕著（筆錄誤載為過）通過梅川東路那個左轉燈，所以
    沒有注意到燈號已經變紅燈了，仍闖紅燈直行。」、「（
    法官問：你當時站的位置看得到燈號？）絕對看得到全部的
    燈號。」等語，並有該路口照片6張附卷可稽， 參諸受處分
    人於原審亦自承：「我當然是看下一個路口梅川東路的燈號
    ，不可能去看我頭頂上梅川西路的燈號是什麼。」等語，益
    證抗告人行經文心路與梅川西路口時，並未注意該路口當時
    之號誌，其所辯並無闖紅燈云云，尚無從憑採。
三、次按交通員警掣單舉發違反道路交通管理處罰條例所列之違
    規事實，本質上為行政處分，係公務員基於職務上權力，依
    法就特定之具體事件所為具公法上效果之單方行政行為，基
    於公務員為公法上行為具有公信力之原則，該行政處分當可
    被推定為真正，使執勤員警得當機處分，以達其維護交通秩
    序及安全之行政目的。本件違規事實確有上述證據可稽，且
    證人陳信成與抗告人素不相識，倘抗告人並無違規之事實，
    衡情陳信成警員當無故意攔停舉發之理，是執勤員警本其維
    護交通秩序及安全之職責所為之舉發，應受合法、正確之推
    定，抗告人未提出其他事證足以推翻上述證據，而辯以舉發
    員警之取締處罰全憑推論臆測，有失依據云云，尚屬無據。
    原審審酌上述證據，認本件違規事證明確，駁回抗告人之聲
    明異議，核無違誤，抗告人仍執上詞，指摘原裁定不當，自
    無理由，應予駁回。
四、據上論結，應依道路交通案件處理辦法第26條、刑事訴訟法
    第412條裁定如主文。
中    華    民    國    97    年    8     月     4    日
              交通法庭  審判長法  官  林  照  明
                              法  官  蔡  名  曜
                              法  官  郭  瑞  祥
上列正本證明與原本無異。
不得再抗告。
                              書記官  李  妍  嬅
中    華    民    國    97    年    8     月    4     日


司法院資訊處製作；財團法人民間司法改革基金會備份。
